臺灣高等法院刑事判決　　　　　　　　94年度上重訴字第42號
上　訴　人
即　被　告　甲○○
選任辯護人　李宏文律師
上列上訴人因毒品危害防制條例等案件，不服臺灣桃園地方法院
93 年度重訴字第90號，中華民國94年4月20日第一審判決（起訴
案號：臺灣桃園地方法院檢察署93年度偵字第13622、15624號）
，提起上訴，本院判決如下：
    主    文
原判決撤銷。
甲○○共同運輸第一級毒品，處有期徒刑拾貳年。扣案之第一級
毒品海洛因貳包（含包裝，海洛因驗餘淨重共計貳玖玖點公
克、空包裝重貳肆點伍捌公克、純度伍柒點壹壹％，純質淨重壹
柒零點玖公克）沒收銷毀之；扣案之休閒鞋壹雙沒收之。未扣案
之新臺幣貳萬捌仟元沒收之，如全部或一部不能沒收時，以其財
產抵償之。
    事    實
一、甲○○於民國93年 6月間結識黃姓大陸女子，該名黃姓大陸
    女子於同年 8月間返回大陸，以電話聯絡甲○○表示，在大
    陸認識從事砂石之業者，可以販售砂石至臺灣，要甲○○在
    臺灣找尋購買砂石之買主，並可以從中獲得佣金，經甲○○
    多方聯絡，找到桃園縣楊梅鎮埔心地區之砂石業者詹世禎有
    意購賣，甲○○與詹世禎談妥後決定一同前往大陸察看。乙
    ○○（原審另行分開辯論、判決）知悉上情，表明願借予新
    臺幣（下同）28,000元予甲○○，但要甲○○前往大陸時順
    便幫忙其帶毒品回臺灣，並表示大陸那邊會有人將毒品交給
    甲○○。甲○○明知海洛因為毒品危害防制條例所列之第一
    級毒品，並係經行政院管制進出口物品，竟夥同乙○○及姓
    名、年籍均不詳，綽號「小其」之成年男子，三人共同基於
    運輸及私運屬管制進出口物品之第一級毒品海洛因進入國內
    之犯意聯絡與行為分擔，謀議由「小其」負責在大陸地區向
    上源購得第一級毒品海洛因交予甲○○，甲○○則擔任交通
    ，前往大陸地區運輸毒品來台。乙○○依約交付28,000元予
    甲○○作為報酬，而甲○○取得上開28,000元後，交付其中
    15,600元予不知情之詹世禎以為往返大陸機票之費用，旋於
    93年 8月26日，與詹世禎共同自桃園中正機場搭乘中華航空
    公司 CI641號班機，前往香港再轉機至大陸地區福建省福州
    市， 2人投宿華威飯店。甲○○與黃姓大陸女子聯絡有關砂
    石之生意，黃姓大陸女子表示運輸砂石的船隻還沒有建好，
    還不能洽談合作事宜，故詹世禎於同年月28日自行前往廈門
    ，甲○○則由「小其」帶至另一家榕城酒店住宿，迨於同年
    月29日下午，「小其」交付鞋墊內夾藏有第一級毒品海洛因
    2包（含包裝，海洛因驗餘淨重共計 299.33公克、空包裝重
    24.5 8公克、純度57.11％，純質淨重170.9公克）且屬「小
    其」所有之休閒鞋一雙，告知於翌日即同年月30日穿著該鞋
    搭機返台交付乙○○。甲○○則以穿著該休閒鞋之方式，於
    93年 8月30日下午，由大陸福建省福州市折返香港，搭乘華
    航 CI614號班機，企圖矇混闖關入境，並於同日下午20時許
    ，抵達台灣桃園中正國際機場第一航廈入境時，刻意未填寫
    申報單或口頭申報攜帶前開物品進口，然法務部調查局桃園
    縣調查站人員早已接獲線索並報請臺灣桃園地方法院檢察署
    檢察官指揮該站人員與桃園憲兵隊人員當場查獲，並扣得屬
    共犯「小其」所有供私藏夾帶俾運送第一級毒品海洛因所用
    之休閒鞋一雙，並自其所穿著之休閒鞋內起出第一級毒品海
    洛因2包（含包裝，海洛因驗餘淨重共計 299.33公克、空包
    裝重24.5 8公克、純度57.11％，純質淨重170.9公克），再
    於同年10月 6日，持臺灣桃園地方法院檢察署簽發之拘票，
    在高雄市○○路205之1號「金三角檳榔攤」拘提已遭另案通
    緝之乙○○到案。
二、案經內政部警政署航空警察局移送臺灣桃園地方法院檢察署
    檢察官偵查起訴。
    理    由
一、訊據被告甲○○固承認於 93年8月30日下午，穿著扣案休閒
    鞋，自大陸福建省福州市至香港，再轉機搭乘華航 CI614班
    機飛扺臺灣桃園中正機場第一航廈，並於通關時為警查獲所
    穿休閒鞋內藏毒品海洛因 2包等情不諱，惟否認有前揭運輸
    毒品私運管制物品之犯行，並否認與同案被告乙○○有犯意
    之聯絡，辯稱：28,000元是向被告乙○○借得，並非運輸毒
    品的代價，扣案的休閒鞋是伊拿 150人民幣給「小其」購買
    的，伊不知休閒鞋內藏有毒品海洛因，伊於檢察官偵訊時表
    示願意擔任污點證人，供出被告乙○○，應依證人保護法之
    規定減輕刑期云云。經查：
  (一)被告甲○○於 93年8月30日下午，穿著扣案休閒鞋，自大陸
    福建省福州市至香港，再轉機搭乘華航 CI614班機飛扺臺灣
    桃園中正機場第一航廈，並於通關時為警查獲所穿休閒鞋內
    藏毒品海洛因 2包之事實，業據被告承認不諱，已如前述，
    且有臺北關稅局扣押貨物運輸工具收據暨搜索筆錄影本一份
    、現場照片八張及旅客入出境紀錄查詢表五紙在卷可稽，並
    有供被告私藏夾帶俾運輸毒品所用之休閒鞋一雙扣案足佐。
    而被告挾帶入境之白色粉末 2包，經送法務部調查局以化學
    呈色法、氣相層析質譜儀分析法檢驗，其鑑定結果為：均檢
    出含有第一級第６項毒品海洛因成分，含包裝，海洛因驗餘
    淨重共計299.33公克、空包裝重24.5 8公克、純度 57.11％
    ，純質淨重170.9公克，亦有該局93年9月日調科壹字第0800
    08231號鑑定通知書一紙附卷可憑（見93年度偵字第13622號
    偵查卷第82頁）。被告此部分供述經前開證據補強後，應與
    事實相符，足可採信。
  (二)被告雖辯稱：28,000元是向被告乙○○借得，並非運輸毒品
    的代價云云。查被告於警詢、檢察官偵訊時供稱：被告乙○
    ○拿28,000元借伊，並表示協助被告乙○○從大陸帶東西回
    來，大陸那邊會有人將東西交給伊，伊只要負責將東西帶回
    來就好等語（見93年偵字第13622號偵查卷第45頁、第49 頁
    ）; 被告甲○○於原審93年10月28日偵查檢察官向法院聲請
    延長羈押訊問時供稱：被告乙○○說要借伊28,000元，只是
    叫伊帶東西回去，錢就不用還了等語（見原審93年偵聲字第
    424號刑事卷宗第17頁、第19頁），均自承乙○○給予之28,
    000 元係替乙○○從大陸帶「東西」來臺之對價。另外，共
    犯乙○○於案發前，曾以其門號0000000000號行動電話與被
    告甲○○0000000000號門號及其在大陸購買電話卡之通話，
    該通話內容為警監聽，而原審審理時提示被告甲○○與乙○
    ○該乙○○門號0000000000號行動電話之電話監聽譯文後，
    2 人亦承認該部分內容係其當時對話之內容無訛。其二人對
    話之時間與內容情形為：93年 8月23日10時28分，被告乙
    ○○（小智）打電話給被告甲○○（鍾仔）對話稱：「乙○
    ○：你來啊。甲○○：現在？我剛才去你那邊，你不在。乙
    ○○：我在睡。甲○○：那裡等你，檳榔攤。乙○○：好。
    甲○○：何時。乙○○：現在。甲○○：你錢拿到了沒，我
    家要按頓一下。乙○○：都還沒有拿到。甲○○：那家裡怎
    麼辦？乙○○：當面談。」93年 8月26日被告乙○○姊夫
    林俊賢持用0000000000號打電話與被告乙○○對話稱：「林
    俊賢：我要跟你商量一下，我昨天聽老鍾（甲○○）在說你
    那邊不夠，‧‧‧他（甲○○）說昨天他老婆在吵。乙○○
    ：他老婆永遠不滿足，鍾（甲○○）的意思是要先拿？林俊
    賢：他昨天向你拿五千，他要先拿二萬元註冊及繳車子。乙
    ○○：最多再給他一萬元。林俊賢：他下午跟你聯絡時，你
    明著跟他講錢不夠。」93年8月29日13時4分被告乙○○打
    電話與在大陸之被告甲○○對話稱：「乙○○：你昨天怎沒
    打給我？甲○○：不方便。乙○○：為什麼？甲○○：我告
    訴你，朋友拿到，完工了。乙○○：那好，不要給人家知道
    什麼時候？‧‧‧。」93年 8月29日下午18時44分，被告
    乙○○打電話與在大陸之被告甲○○對話稱：「乙○○：妥
    當了？有問題嗎？甲○○：對我在貨車，剩下的回去在談。
    乙○○：啊，同樣時間？甲○○：嘿！乙○○：那我明天上
    北部接你。甲○○：好。乙○○：不然叫大頭去接你。甲○
    ○：ＯＫ。乙○○：我告訴你不能讓任何人動到。甲○○：
    我知。乙○○：那我上去，幾點？甲○○：香港四點多。」
    。由被告甲○○於93年 8月26日前往大陸前，乙○○與被告
    甲○○上開電話通話內容觀之，並未提及被告甲○○向被告
    乙○○借錢之情事，僅有被告甲○○一再向乙○○要錢安頓
    家裡，若被告甲○○所辯其僅向被告乙○○借錢一節為真，
    何以被告甲○○在電話中詢問乙○○：「那家裡怎麼辦？」
    時，乙○○竟稱：「當面談。」，如此詭異不欲人知，有違
    常情，足見被告甲○○對乙○○要伊前往大陸攜帶運輸毒品
    海洛因入境有所認識，而乙○○交予被告甲○○之28,000元
    ，即為運輸第一級毒品海洛因之代價。另參以證人即與被告
    一同前往大陸之詹世禎於檢察官偵訊時證稱：乙○○有找伊
    說要買 4號海洛因，伊拒絕，在臺灣跟伊到大陸時，乙○○
    都有跟伊說等語（見93年偵字第13622號偵查卷第101頁）。
    且在去大陸之前，被告甲○○已經自被告乙○○處取得28,0
    00元，益足以證明被告甲○○在搭機前往大陸前，應已經知
    悉乙○○要其帶回的東西即為第一級毒品海洛因，並與乙○
    ○就本件私運毒品案件具有犯意之聯絡及行為分擔。是被告
    辯稱，不知道入境時所穿休閒鞋內藏有毒品海洛因云云，要
    屬卸責之詞，不足採信。況被告於原審審理時供稱，是到大
    陸福建福州市飯店內，「小其」交東西給伊後，告訴伊只要
    把東西帶回臺灣，錢就可以不用還乙○○，又稱綽號「小其
    」之人是乙○○在大陸的人，每次乙○○打電話至伊門號，
    都會叫伊將電話轉給小其聽等語，益證被告甲○○與「小其
    」、及乙○○三人間，互有犯意之聯絡甚明。被告甲○○又
    辯稱：扣案得休閒鞋是伊拿 150人民幣給「小其」，「小其
    」幫伊購買的云云，惟此與被告甲○○於原審93年10月28日
    偵查檢察官向法院聲請延長羈押訊問時供稱：伊入境所穿之
    休閒鞋，是「小其」在大陸拿給伊穿，「小其」跟伊說伊穿
    的皮鞋舊舊的，不要穿了，把他丟掉等語（見原審93年偵聲
    字第 424號刑事卷宗第17頁、第20頁），以及於原審訊問時
    供稱：小其拿鞋子給伊時說這是乙○○要伊帶回去的東西，
    伊有問「小其」什麼東西，「小其」只跟伊說是違禁品，是
    有毒的東西而已，小其在93年 8月29日把藏有毒品的鞋子交
    給伊後，他不放心隔天早上還跑到飯店來找伊，剛好乙○○
    打電話給伊，問伊東西怎麼樣，伊說不知道，伊就把電話拿
    給「小其」聽等語（見原審93年12月28日審理筆錄第 5頁、
    第 8頁）不符，被告甲○○既然係自乙○○處取得報酬，聽
    從乙○○之指示前往大陸，再由與渠等有犯意聯絡之小其在
    大陸地區購入毒品海洛因二包，休閒鞋一雙，將該二包海洛
    因夾藏於休閒鞋內之鞋墊下，再交予被告甲○○攜帶運輸毒
    品返臺，顯見該藏有毒品海洛因之休閒鞋，應係乙○○委由
    「小其」購買再交付被告甲○○運輸入境之物，應屬共犯「
    小其」所有之物。
  (三)被告及其選任辯護人雖均辯稱：伊於檢察官偵訊時表示願意
    擔任污點證人，供出乙○○，應依證人保護法之規定減輕刑
    期云云。然按證人保護法第 2條所列刑事案件之被告或犯罪
    嫌疑人，於偵查中供述與該案案情有重要關係之待證事項或
    其他共犯之犯罪事證，因而使檢察官得以追訴該案之其他共
    犯者，以經檢察官事先同意者為限，就其因供述所涉之犯罪
    ，減輕或免除其刑。89年2月9日公布施行之證人保護法第14
    條第 1項定有明文。是依上開法條規定得減輕或免除其刑者
    ，除該案之被告或犯罪嫌疑人，於偵查中供述與該案案情有
    重要關係之待證事實或其他共犯之犯罪事證，因而使檢察官
    得以追訴該案之其他共犯外，尚須經檢察官事先同意，此亦
    有最高法院92年度台上字第4884號、93年度台上字第4858號
    判決可資參佐。經查，警方早已於本件被告甲○○前往大陸
    前，即已鎖定乙○○為毒品集團目標，對於乙○○持用門號
    0000000000號之行動電話施以長時間的監聽及跟監，並在被
    告甲○○入境時隨即查獲，再者本件被告甲○○於檢察官93
    年 10月5日偵訊時表示，願意擔任污點證人，惟檢察官並未
    同意當庭同意被告甲○○適用證人保護法之相關規定，此有
    上開偵訊筆錄在卷可稽，故本件不符上開證人保護法規定之
    要件。且被告甲○○之供述並未使檢警得以偵查、追訴該案
    其他共犯，且依被告所供述之乙○○等人之涉案情節，亦僅
    能認定被告甲○○係與乙○○等共同為本件犯行，是以被告
    甲○○既係與乙○○等人共同犯本罪而屬共犯，並非供出毒
    品來源，且本件亦尚無因被告甲○○之供述而再破獲毒品提
    供者或前手之情事，復未得檢察官同意被告甲○○適用證人
    保護法之相關規定。職是本案情形與毒品危害防制條例第十
    七條、證人保護法第十四條第一項規定之情形，尚屬有間，
    自無法依據上開法律規定減輕其刑。
  (四)綜上所述，本件事證明確，被告所辯各節，均不足採，被告
    甲○○與共犯乙○○、「小其」共同運輸並私運第一級毒品
    海洛因入境之犯行，堪予認定，應予依法論科。
二、按海洛因屬毒品危害防制條例第 2條第2項第1款規定之第一
    級毒品，且係行政院發布之「懲治走私條例公告管制物品項
    目及其數額」甲項第 4款規定之毒品，為管制進出口之物品
    。而被告甲○○自中國大陸私運管制之物品第一級毒品海洛
    因入境臺灣，依懲治走私條例第十二條規定，就其私運管制
    物品進口部分，應依懲治走私條例規定處斷。故核被告甲○
    ○所為，係犯毒品危害防制條例第4條第1項之運輸第一級毒
    品罪及懲治走私條例第2條第1項之私運管制物品進口罪。被
    告甲○○與共犯乙○○、姓名年籍不詳綽號「小其」之成年
    人，就所犯上開各罪間，有犯意聯絡及行為分擔，均為共同
    正犯。其運輸前後非法持有海洛因之低度行為為運輸之高度
    行為所吸收，不另論罪。又被告甲○○以一行為觸犯前揭二
    罪名，為想像競合犯，應依刑法第五十五條之規定，從一重
    之運輸第一級毒品罪處斷。公訴人認前開二罪，係法條競合
    關係，容有未洽，應予敘明。按毒品危害防制條例第4條第1
    項之罪，其法定刑為死刑或無期徒刑（處無期徒刑者，得併
    科新臺幣壹仟元以下罰金）。本件被告甲○○於75年間，曾
    犯贓物罪，被法院判處拘役30日，併科罰金55,800元，另違
    反動產擔保交易法被法院判處罰金 5,000元；於83年間因犯
    偽造文書罪，被法院判處有期徒刑 1年，此有本院被告前案
    紀錄表可稽（見本院卷第 9至15頁），並無毒品犯罪前科，
    亦無重大犯罪紀錄。本案被告甲○○智識不高，不敵乙○○
    等人有計劃的引誘，貪圖2萬8千元之報酬，受販毒集團引誘
    致罹此重罪，所運輸來臺之第一級毒品海洛因 2包，驗餘淨
    重為299.33公克，尚非大宗毒品走私者可比，且尚未流入市
    面，此種犯行，如處以最低度刑無期徒刑，仍有情輕法重之
    感，本院認為被告甲○○之犯罪情況，對照毒品危害防制條
    例第4條第1項之法定刑，尚有可憫恕之處，爰依刑法第59條
    之規定，酌量減輕其刑。原審對被告論罪科刑固非無見，然
    被告上訴意旨以原審判決刑度過重為由，指摘原判決不當，
    本院核有理由，爰將原審判決，予以撤銷改判。茲審酌被告
    之素行，貪圖28,000元之報酬，干犯法紀，運輸毒品入境，
    所輸入之第一級毒品海洛因驗餘淨重有299.33公克，倘流入
    市面，對國人身心健康戕害不小，情節非屬輕微，但於罪後
    承認己身犯行，以及被告之智識程度、家庭狀況（有兒子就
    讀國中，見本院卷第39頁卷附之學生證）等一切情狀，量處
    有期徒刑十二年。
三、沒收：
  (一)扣案之第一級毒品海洛因二包（含包裝，海洛因驗餘淨重共
    計299.33公克、空包裝重24.58公克、純度57.11％，純質淨
    重 170.9公克），係毒品危害防制條例第二條第二項第一款
    所列之第一級毒品，應依同條例第十八條第一項前段規定宣
    告沒收並銷毀之。
  (二)扣案之休閒鞋一雙，係共犯「小其」交付予被告，供私藏夾
    帶運送第一級毒品海洛因所用，已據被告供承無誤，可認係
    共犯「小其」所有之物，爰依同條例第十九條第一項規定宣
    告沒收，又上開物品既經扣案，自無全部或一部不能沒收之
    情形，即毋庸依同條項之規定另諭知如全部或一部不能沒收
    時，追徵其價額。
  (三)按毒品危害防制條例第 8條第2項轉讓第2級毒品罪，其因犯
    罪所得之財物應予沒收，同條例第 19條第1項規定甚明。本
    件被告甲○○自乙○○處取得之28,000元，應係本次運輸第
    一級毒品海洛因入境之報酬，並非借款等情，業如前述，既
    屬被告甲○○因本件運輸第一級毒品犯罪所得之財物，雖未
    扣案，惟揆之前揭說明，仍應依同條例第十九條第一項規定
    對被告宣告沒收之，如全部或一部不能沒收時，以其財產抵
    償之。
據上論斷，應依刑事訴訟法第369條第1項前段、第364條、第299
條第1項前段，毒品危害防制條例第4條第1項、第18條第1項前段
、第19條第1項，懲治走私條例第 2條第1項、第11條、第12條，
刑法第11條、第28條、第55條、第59條，判決如主文。
本案經檢察官吳慧蘭到庭執行職務。
中　　華　　民　　國　　94　　年　　11　　月　　15　　日
                  刑事第八庭審判長法　官　吳　敦
                                  法  官  許增男
                                  法  官  沈宜生
以上正本證明與原本無異。
如不服本判決，應於收受送達後十日內向本院提出上訴書狀，其
未敘述上訴之理由者並得於提起上訴後十日內向本院補提理由書
（均須按他造當事人之人數附繕本）。
                                  書記官  陳雅加
中　　華　　民　　國　　94　　年　　11　　月　　16　　日
附錄：本案論罪科刑法條全文
毒品危害防制條例第4條：
製造、運輸、販賣第一級毒品者，處死刑或無期徒刑；處無期徒
刑者，得併科新臺幣一千萬元以下罰金。
製造、運輸、販賣第二級毒品者，處無期徒刑或七年以上有期徒
刑，得併科新臺幣七百萬元以下罰金。
製造、運輸、販賣第三級毒品者，處五年以上有期徒刑，得併科
新臺幣五百萬元以下罰金。
製造、運輸、販賣第四級毒品者，處三年以上十年以下有期徒刑
，得併科新臺幣三百萬元以下罰金。
製造、運輸、販賣專供製造或施用毒品之器具者，處一年以上七
年以下有期徒刑，得併科新臺幣一百萬元以下罰金。
前五項之未遂犯罰之。
